臺灣高等法院花蓮分院刑事判決　　　　　　九十一年度上易字第一七五號
　　上　訴　人　臺灣花蓮地方法院檢察署檢察官
　　被　　　告　甲○○即梁永.
右列上訴人因被告詐欺案件，不服臺灣花蓮地方法院九十年度易字第六Ｏ一號中華民
國九十一年八月十四日第一審判決( 起訴案號：臺灣花蓮地方法院檢察署九十年度偵
字第三一二二號 )，提起上訴，本院判決如左：
    主  文
原判決撤銷。
甲○○連續意圖為自己不法之所有，以詐術使人將本人之物交付，處有期徒刑肆月，
如易科罰金，以三百元折算一日。
    事  實
甲○○（原名梁永和）明知其於民國八十九年六月三十日已經花蓮縣票據交換所公告
為拒絕往來戶，全部退票金額新台幣（下同）八百十四萬九千一百九十三元（不含註
銷退票記錄票數、總退票金額為一千六百九十九萬一千四百四十六元），已無能力清
償向他人借貸之款項，竟隱瞞上開事實，意圖為自己不法之所有，基於概括犯意，連
續於民國八十九年九月及十月間，在花蓮縣吉安鄉○里村○里○街十二號乙○○住處
，以支票二紙（發票人梁永和、發票日八十九年九月二十九日、十月二十五日、付款
人花蓮區中小企業銀行吉安分行、支票號碼ＦＴＫ五七四九九、五七四九六號）向乙
○○調借現金，佯稱支票到期即還云云，使乙○○陷於錯誤而交付其二十二萬元、二
十萬六千元，嗣因乙○○發覺梁永和舉止有異，遂前往花蓮區中小企業銀行吉安分行
查證梁永和信用，始知上情，而梁永和旋即避往他處。
案經乙○○訴請臺灣花蓮地方法院檢察署檢察官偵查起訴。
    理  由
一、訊之被告甲○○固不否認以上開二張支票向告訴人乙○○調現，並積欠四十二萬
    六千元尚未給付之事實，然辯稱：「伊並無欺騙告訴人，因伊亦被他人倒了五、
    六百萬元，開卡車營運不佳，每天均在軋票，不知道業已拒絕往來」等語。惟查
    ：
  (一)、前揭事實，已據告訴人乙○○於原審偵審中及本院調查時指訴甚詳，被告確係
      持前揭支票，兩次向告訴人借款之事實，亦據證人吳盛山於原審供證屬實，復
      有支票影本二張，被告切結書、花蓮市第二信用合作社函等件在卷可稽。被告
      之支票存款戶已於八十九年六月三十日公告為拒絕往來戶、退票總金額一千六
      百九十九萬一千四百四十六元、扣除註銷退票金額八百八十四萬二千二百五十
      三元、全部退票金額為八百十四萬九千一百九十三元，此有法務部票據信用資
      訊連結作業查詢明細表及花蓮市第二信用合作社九十年十月三十一日花二信發
      字第一三五三號函在卷可稽（見偵查他字卷第十四頁至第二十頁、第二十四頁
      ），足證被告於八十九年九月間以其支票向告訴人借款時，已無償還借款能力
      ，竟隱瞞此項事實藉由吳盛山之背書，並告以支票屆期即還，使告訴人陷於錯
      誤，信以為真，而將款如數交付，被告有使用詐術，使告訴人交付財物至明。
  (二)、證人吳盛山雖於原審證稱伊知被告已拒絕往來，被告是被別人倒錢，所以才又
      倒告訴人云云。但告訴人是否知悉被告為拒絕往來戶，與證人是否知悉無關，
      其關鍵在於被告是否已將此項事實告知告訴人，若已告知，而告訴人仍願將錢
      借予被告，自難令負詐欺罪責。但本案係被告及證人吳盛山均隱瞞被告之支票
      為拒絕往來戶之事實，並未告知告訴人（證人吳盛山供明在卷），被告亦言明
      支票屆期，即將借款返還（據告訴人於本院調查時供述甚詳），告訴人因而陷
      於錯誤，信以為真，而交付財物，上開證人之證言，自不足據為有利被告之認
      定。至於被告所辯其被倒五、六百萬元，並未提出證據以供本院調查，自難採
      信。
  綜上所述，被告前開辯解，自係諉卸刑責之藉口，不足採信。事證明確，被告犯行
  足以認定。
二、核被告所為係犯刑法第三百三十九條第一項之罪。其先後二次犯行，時間緊接，
    所犯係構成犯罪要件相同之罪，顯係基於概括犯意為之，為連續犯，應以一罪論
    ，依法加重其刑。原審以被告之犯罪不能證明，諭知無罪之判決，固非無見，惟
    查被告應成立詐欺罪，已詳如前述，檢察官上訴意旨執此指摘原判決不當，求為
    撤銷改判，為有理由，自應將原判決撤銷改判。爰審酌被告行為後否認犯行，態
    度不佳，迄今又未能償還分文及被害人所受損害金額等一切情狀，量處有期徒刑
    四月，同時諭知易科罰金之折算標準，以示懲儆。
據上論斷：應依刑事訴訟法第三百六十九條第一項前段、第三百六十四條、第二百九
十九條第一項前段、刑法第五十六條、第三百三十九條第一項、第四十一條第一項前
段，罰金罰鍰提高標準條例第一條前段、第二條判決如主文。
本案經檢察官崔紀鎮到庭執行職務。
中      華 民      國      九十一    年    十一    月    十四    日
                                    審判長法官  謝  志  揚
                                          法官  賴  淳  良
                                          法官  莊  謙  崇
右正本證明與原本無異。
本件不得上訴。
                                        書記官  林  明  智
中      華      民      國      九十一    年    十一    月    十五    日
